臺灣雲林地方法院民事判決　　　　　　　100年度訴字第236號
原　　　告　阮簡月娥
被　　　告　連昭宗
訴訟代理人　連鴻章
被　　　告　連進駐
　　　　　　連國在
　　　　　　連振三
　　　　　　連振南
　　　　　　連雪珍
　　　　　　連雪芬
　　　　　　連俊皓
　　　　　　連水養
　　　　　　連榮村
　　　　　　袁朝祥　　兼袁李.
　　　　　　袁朝陽　　兼袁李.
　　　　　　簡添寶
上二人共同
訴訟代理人　廖銘裕
被　　　告　簡添祥
　　　　　　簡麗英
　　　　　　簡麗鳳
　　　　　　　　　　　　號
上列當事人間請求分割共有物事件，本院於民國100年9月27日言
詞辯論終結，判決如下：
    主      文
兩造共有坐落雲林縣大埤鄉○○○段二五二地號、地目建、面積
五四六○平方公尺土地，其分割方法如附圖（即雲林縣斗南地政
事務所民國一○○年八月四日土地複丈成果圖）及附件所示，即
：
(一)編號Ａ部分面積一八九三平方公尺土地，分歸原告阮簡月娥與
  被告簡添寶、簡添祥、簡麗英、簡麗鳳公同共有取得。
(二)編號Ｂ部分面積七二五平方公尺土地，分歸原告與被告簡添寶
  、簡添祥、簡麗英、簡麗鳳、連昭宗、連進駐、連國在、連振
  三、連振南、連雪珍、連雪芬、連俊皓、連水養、連榮村、袁
  朝祥、袁朝陽共同取得，並按原告與被告簡添寶、簡添祥、簡
  麗英、簡麗鳳公同共有七二五分之二九一、連昭宗應有部分七
  二五分之四八、連進駐應有部分七二五分之二四、連國在應有
  部分七二五分之二四、連振三應有部分七二五分之四八、連振
  南應有部分七二五分之四八、連雪珍應有部分七二五分之三六
  、連雪芬應有部分七二五分之一二、連俊皓應有部分七二五分
  之四八、連水養應有部分七二五分之二四、連榮村應有部分七
  二五分之四八、袁朝祥應有部分七二五分之三七、袁朝陽應有
  部分七二五分之三七之比例保持共有。
(三)編號Ｃ部分面積一九九平方公尺土地及編號Ｒ部分面積一一七
  平方公尺土地，分歸被告連昭宗取得。
(四)編號Ｄ部分面積九七平方公尺土地及編號Ｓ部分面積二一九平
  方公尺土地，分歸被告連俊皓取得。
(五)編號Ｅ部分面積五七平方公尺土地及編號Ｑ部分面積二五九平
  方公尺土地，分歸被告連雪珍、連雪芬共同取得，並按被告連
  雪珍應有部分四分之三、連雪芬應有部分四分之一之比例保持
  共有。
(六)編號Ｆ部分面積三七二平方公尺土地及編號Ｐ部分面積一○○
  平方公尺土地，分歸被告袁朝祥、袁朝陽共同取得，並按被告
  袁朝祥、袁朝陽應有部分各二分之一之比例保持共有。
(七)編號Ｇ部分面積一三三平方公尺土地及編號Ｎ部分面積一八三
  平方公尺土地，分歸被告連振三取得。
(八)編號Ｈ部分面積一八一平方公尺土地及編號Ｍ部分面積一三五
  平方公尺土地，分歸被告連振南取得。
(九)編號Ｉ部分面積一○一平方公尺土地及編號Ｏ部分面積二一五
  平方公尺土地，分歸被告連榮村取得。
(十)編號Ｊ部分面積一五八平方公尺土地，分歸被告連國在取得。
(十一)編號Ｋ部分面積一五八平方公尺土地，分歸被告連進駐取得。
(十二)編號Ｌ部分面積一五八平方公尺土地，分歸被告連水養取得。
訴訟費用由兩造按附表一所示之比例負擔。
    事實及理由
壹、程序方面：
一、本件被告袁李秋蓮於訴訟程序中即民國（下同）100 年4 月
    1 日死亡，業經原告具狀聲明承受訴訟（見本院訴字卷第23
    頁），該聲明承受書狀已送達袁李秋蓮之繼承人即被告袁朝
    祥、袁朝陽（見本院訴字卷第39、40頁），符合民事訴訟法
    第175 條第2 項、第176 條之規定，因此無再列袁李秋蓮為
    被告之必要，合先敘明。
二、被告連進駐、連國在、連振三、連振南、連雪芬、連水養、
    連榮村、袁朝祥、簡添祥、簡麗英、簡麗鳳經合法通知，均
    未於言詞辯論期日到場，核無民事訴訟法第386 條各款所列
    情形，爰依原告聲請，由其一造辯論而為判決。
貳、實體方面：
一、原告起訴主張：坐落雲林縣大埤鄉○○○段252 地號、地目
    建、面積5,460 平方公尺土地（下稱系爭土地）為原告與被
    告所共有，其應有部分如附表一所示。系爭土地並無因使用
    目的不可分割之情形，亦無不分割之特約，因協議分割不成
    ，且土地上有限制登記事項，為此訴請裁判分割，請求依附
    圖及附件所示方法分割。
二、被告方面：
  (一)、被告連昭宗、連雪珍、連俊皓、袁朝陽、簡添寶部分：
      同意依附圖及附件所示方法分割。
  (二)、被告連進駐部分：
      不希望繼續保持共有，要單獨分割。
  (三)、被告連水養部分：
      不希望繼續保持共有，要單獨分割。
  (四)、被告連國在、連振三、連振南、連雪芬、連榮村、袁朝祥
      、簡添祥、簡麗英、簡麗鳳均未於調解程序或言詞辯論期
      日到場，亦未提出書狀為任何聲明或陳述。
三、得心證之理由：
   (一)、按各共有人，除法令另有規定外，得隨時請求分割共有物
      ，但因物之使用目的不能分割或契約訂有不分割之期限者
      不在此限；共有物之分割，依共有人協議之方法為之；分
      割之方法不能協議決定，或於協議決定後因消滅時效完成
      經共有人拒絕履行者，法院得因任何共有人之請求，命以
      原物分配於各共有人，民法第823 條第1 項、第824 條第
      1 項、第2 項第1 款前段分別定有明文。原告主張系爭土
      地為兩造所共有，應有部分如附表一所示，共有人間並無
      不予分割之約定，亦無因物之使用目的不能分割等情，業
      據原告提出土地登記謄本及地籍圖為證（見本院暫調卷第
      9-14頁、本院調字卷第65-69 頁），且為被告所不爭執。
      又本件除原告及被告連昭宗、連進駐、連雪珍、連俊皓、
      連水養、袁朝陽、簡添寶外，其餘共有人均未於調解程序
      或言詞辯論期日到場，系爭土地顯然無法以協議方式分割
      ，則原告訴請將系爭土地予以原物分割，即無不合，應予
      准許。
  (二)、次按法院裁判分割共有物，須斟酌各共有人之利害關係、
      使用情形、共有物之性質及價值、經濟效用、符合公平經
      濟原則，其分割方法始得謂為適當。又分割共有物固不受
      分管契約之拘束，惟盡量依各共有人使用現狀定分割方法
      ，以維持現狀，減少共有人所受損害，當不失為裁判分割
      斟酌之一種原則（最高法院90年度臺上字第1607號、82年
      度臺上字第1990號判決參照）。經查，系爭土地略呈梯形
      ，南邊及北邊均臨道路，該土地上有原告及被告簡添寶、
      簡添祥、簡麗英、簡麗鳳等人共有之磚造平房及豬舍，被
      告連榮村所有之RC造二層樓房，被告連榮村、連振南、連
      振三共有之磚造平房，被告袁朝祥、袁朝陽共有之磚造平
      房，被告連昭宗所有之磚造平房，被告連俊皓所有之磚造
      平房，及被告連雪珍、連雪芬共有之磚造平房等情，業經
      本院會同兩造及雲林縣斗南地政事務所測量員履勘現場屬
      實，有本院製作之勘驗測量筆錄、現場圖、現場照片及雲
      林縣斗南地政事務所於100 年2 月25日以雲南地二字第10
      00000898號函檢送之複丈成果圖在卷可明（見本院暫調字
      第69-71 、73-80 頁，本院調字卷第5-7 頁）。依附圖及
      附件所示方法分割，符合共有人之使用現狀，且每一共有
      人所分得之土地均可通往道路，出入不成問題。又原告及
      被告連昭宗、連雪珍、連俊皓、袁朝陽、簡添寶等人均到
      庭表示同意按附圖及附件所示之方法分割，其他被告經本
      院合法送達原告所主張之分割圖後，均未到場或具狀為反
      對之陳述，可見其等對原告所主張之分割方案亦表同意。
      是本院審酌兩造之意願、使用現狀、土地之整體利用價值
      及共有人之利益等情，亦認以如附圖及附件所示方法分割
      為適當，爰定其分割方法如主文第一項所示。
四、再按應有部分有抵押權或質權者，其權利不因共有物之分割
    而受影響，但權利人同意分割者，其權利移存於抵押人或出
    質人所分得之部分，民法第824 條之1 第2 項第1 款規定甚
    明。本件原告及被告簡添寶、簡添祥、簡麗英、簡麗鳳等人
    公同共有之應有部分權利雖已設定新臺幣200 萬元之抵押權
    予原告，惟因原告已當庭表示同意將其抵押權於分割後轉載
    至原告及被告簡添寶、簡添祥、簡麗英、簡麗鳳所分得之土
    地上（見本院訴字卷第53頁背面），則依上開說明，原告對
    系爭土地應有部分五分之二之抵押權，分割後即移存於原告
    及被告簡添寶、簡添祥、簡麗英、簡麗鳳等人所分得之編號
    A 部分土地上。
五、末按分割共有物乃具非訟事件之性質，法院斟酌何種分割方
    法較能增進共有物之經濟效益，並兼顧兩造之利益，以決定
    適當之分割方法，不因何造起訴而有不同，故原告請求裁判
    分割共有物雖有理由，惟關於所支出之訴訟費用，應由共有
    人全體按其應有部分比例負擔，方屬公平。故本院審酌兩造
    利害關係，由兩造按附表一所示之比例負擔訴訟費用，其中
    原告與被告簡添寶、簡添祥、簡麗英、簡麗鳳等人公同共有
    部分，因屬負擔不可分，故該部分由其等連帶負擔。
六、訴訟費用負擔之依據：民事訴訟法第78條、第80條之1 、第
    85條第1 項但書、第85條第2 項。
中    華    民    國   100    年    10    月    13    日
                  民事第一庭    法  官  蔡碧蓉
以上正本係照原本作成。
如對本判決上訴，須於判決送達後20日內向本院提出上訴狀（須
附繕本）。如委任律師提起上訴者，應一併繳納上訴審裁判費。
中    華    民    國   100    年    10    月    13    日
                                書記官  蘇紋泙
┌──────────────────────────────┐
│附表一：雲林縣大埤鄉○○○段252地號土地共有人之應有部分     │
│       （訴訟費用負擔之比例）                               │
├──┬───────┬───────────────────┤
│編號│共 有 人 姓 名│應有部分（訴訟費用負擔之比例）        │
├──┼───────┼───────────────────┤
│01  │連昭宗        │四五分之三                            │
├──┼───────┼───────────────────┤
│02  │連進駐        │三○分之一                            │
├──┼───────┼───────────────────┤
│03  │連國在        │三○分之一                            │
├──┼───────┼───────────────────┤
│04  │連振三        │一五分之一                            │
├──┼───────┼───────────────────┤
│05  │連振南        │一五分之一                            │
├──┼───────┼───────────────────┤
│06  │連雪珍        │六○分之三                            │
├──┼───────┼───────────────────┤
│07  │連雪芬        │六○分之一                            │
├──┼───────┼───────────────────┤
│08  │連俊皓        │四五分之三                            │
├──┼───────┼───────────────────┤
│09  │連水養        │三○分之一                            │
├──┼───────┼───────────────────┤
│10  │簡添寶        │                                      │
├──┼───────┤                                      │
│11  │簡添祥        │                                      │
├──┼───────┤                                      │
│12  │簡麗英        │ 公同共有五分之二（連帶負擔）         │
├──┼───────┤                                      │
│13  │簡麗鳳        │                                      │
├──┼───────┤                                      │
│14  │阮簡月娥      │                                      │
├──┼───────┼───────────────────┤
│15  │連榮村        │一五分之一                            │
├──┼───────┼───────────────────┤
│16  │袁朝祥        │二○分之一                            │
├──┼───────┼───────────────────┤
│17  │袁朝陽        │二○分之一                            │
└──┴───────┴───────────────────┘